【裁判字號】    92,台上,1297
【裁判日期】    920319
【裁判案由】    違反著作權法
【裁判全文】
最高法院刑事判決                              九十二年度台上字第一二九七號
    上  訴  人  甲○○
    選任辯護人  許景鐿律師
右上訴人因違反著作權法案件，不服台灣高等法院中華民國九十年十一月七日第二審
判決（九十年度上訴字第三二五五號，起訴案號：台灣板橋地方法院檢察署八十九年
度偵字第九三五九號），提起上訴，本院判決如左：
    主  文
上訴駁回。
    理  由
一著作權法第九十四條、刑法第二百十六條、第二百十條部分：
按刑事訴訟法第三百七十七條規定，上訴於第三審法院，非以判決違背法令為理由，
不得為之。是提起第三審上訴，應以原判決違背法令為理由，係屬法定要件。如果上
訴理由狀並未依據卷內訴訟資料，具體指摘原判決不適用何種法則或如何適用不當，
或所指摘原判決違法情事，顯與法律規定得為第三審上訴理由之違法情形，不相適合
時，均應認其上訴為違背法律上之程式，予以駁回。本件上訴人甲○○上訴意旨略稱
：(一)、上訴人被查扣之盜版ＣＤ唱片僅九片，遊戲光碟僅四十四片、遊戲卡匣僅九片
，販賣價格又低廉，販售時間自民國八十九年二、三月起至同年五月二日止，時間短
暫、販賣所得根本不是賴以維生之唯一根據與主要憑藉，並非以侵害著作權為常業，
原審未予詳究，率論以著作權法第九十四條之罪，有判決不備理由之違法。(二)、上訴
人無犯罪前科，犯罪後坦然供承犯行，態度良好，已改邪歸正，原審既論處上訴人有
期徒刑一年六月，合於緩刑要件，原審未諭知緩刑，又未說明其理由，有判決不備理
由之違法等語。
惟查證據之取捨及其證明力之判斷，屬於事實審法院之職權，苟其所為之判斷，並不
違背經驗法則及論理法則，即不能任意指為違背法令，而執為適法之第三審上訴理由
。本件原審認定上訴人有原判決事實欄所載之犯行，係以該事實已據上訴人於警訊及
偵、審中坦承不諱，核與少年共犯黃志鴻於警訊及偵查中所供情節相符，並經被害公
司代理人陳和貴等人指訴屬實，且有查扣之送貨單、盜版ＣＤ唱片、遊戲光碟、遊戲
卡匣、光碟封面目錄、現款及被害公司所提著作權執照、商標註冊證、商標公報、營
利事業登記證等可稽，復有勘驗筆錄可資佐證等證據，予以綜合判斷，認上訴人犯行
，事證明確。並以上訴人所為，成立商標法第六十三條、刑法第二百十六條、第二百
十條、第二百二十條第二項、著作權法第九十四條之罪，依想像競合犯規定從一重之
著作權法第九十四條之罪處斷，於法定刑內量處其刑，已詳敘其所憑證據及認定理由
，所為論斷，亦有卷存證據資料可資覆按，從形式上觀察，並無違背法令之情形存在
。查刑法上所謂常業犯，指反覆以同種類行為為目的之社會活動之職業性犯罪而言，
至於犯罪所得之多寡，是否恃此犯罪為唯一之謀生職業，則非所問，縱令兼有其他職
業，仍無礙於該常業犯罪之成立。原判決認定上訴人經營電視遊樂器專賣店，自八十
八年十二月至八十九年二、三月間，每月販賣盜版之ＰＳ等光碟、ＣＤ唱片、遊戲卡
匣約五千片，共獲利約二十餘萬元，因而認上訴人係以意圖營利而交付之方法侵害他
人之著作物為常業，已於判決理由內說明認定此事實之證據與理由，上訴意旨就原判
決已論列、說明之事項，而為事實之爭執，謂查扣之盜版光碟不多，且販賣所得不多
，並非藉此賴以維生云云，任意指摘原判決就此未予詳究，為違法，自非合法之上訴
理由。又原判決已說明第一審審酌上訴人無犯罪前科，及其犯罪之動機、目的、手段
、所生危害及犯罪後態度等一切情狀，量處上訴人有期徒刑一年六月，量刑尚稱妥適
，上訴人在第二審之上訴為無理由，應予駁回之理由，上訴意旨就原審量刑（未予宣
告緩刑）之職權合法行使，任意指有判決理由欠備之違法，亦與法律規定得為第三審
上訴理由之違法情形不相適合，衡以前開說明，此部分之上訴為違背法律上之程式，
應予駁回。
二違反商標法部分：
按刑事訴訟法第三百七十六條所列各罪之案件，經第二審判決者，不得上訴於第三審
法院，法有明文。本件上訴人所犯商標法第六十三條之罪部分，核屬刑事訴訟法第三
百七十六條第一款之案件，依首開說明，既經第二審判決，自不得上訴於第三審法院
。縱此部分與違反著作權法部分有想像競合犯關係，為裁判上一罪，但違反著作權法
部分之上訴為不合法，本院應從程序上予以駁回，而無從為實體上判決，對於輕罪部
分之此部分，亦無從適用審判不可分原則，為實體上審判，上訴人竟復提起上訴，顯
為法所不許，應予駁回。
據上論結，應依刑事訴訟法第三百九十五條前段，判決如主文。
中      華      民      國    九十二    年      三      月     十九     日
                              最高法院刑事第七庭
                                  審判長法官  張  信  雄
                                        法官  賴  忠  星
                                        法官  張  清  埤
                                        法官  呂  永  福
                                        法官  陳  世  雄
      右正本證明與原本無異
                                              書  記  官
中      華      民      國    九十二    年      三      月    二十八    日


司法院資訊處製作；財團法人民間司法改革基金會備份。
